臺灣高雄地方法院刑事判決　　　　　　　 96年度訴字第953號
公　訴　人　臺灣高雄地方法院檢察署檢察官
被　　　告　甲○○
選任辯護人　盧世欽律師
上列被告因偽證案件，經檢察官提起公訴（95年度偵字第30203
號），本院判決如下：
    主  文
甲○○無罪。
    理  由
一、公訴意旨略以：被告甲○○明知丙○○、乙○○共同基於意
    圖為自己不法所有之犯意，於如附表所示時、地，徒手竊取
    如附表所示被害人之馬達，而上開馬達之軸心均尚未拆除，
    且均為丙○○、乙○○所共同竊得，竟於民國95年11月6 日
    ，在臺灣高雄地方法院檢察署（下稱高雄地檢署）95年度偵
    字第23914 號（即被告自身所涉贓物案件）偵查中，經檢察
    官當庭告知因係就自己有受刑事追訴或處罰，故依刑事訴訟
    法第181 條規定，得拒絕證言，經其表示不拒絕證言，而就
    案情（指該署95年度偵字第23249 號丙○○、乙○○涉犯竊
    盜罪案件）有重要關係之事項，結證後虛偽陳述：「（問：
    被告丙○○、乙○○曾經拿什麼東西賣給你？）兩天共賣我
    3 次約10個馬達」、「（問：拿馬達賣給你，這些馬達軸心
    是否均已經抽除？）馬達軸心有的已經沒有，有3 、4 個有
    ，大部分是沒有」、「（問：丙○○、乙○○拿這些東西給
    你，是否有告訴你這些東西是贓物？）他們沒有告訴我，我
    有問他們，他們說東西是他們所有」、「（問：是否由被告
    丙○○、乙○○解體後才賣給你？）我確定大部分是沒有軸
    心，但我不確定是誰拆的，我當時看到東西和被告觀點一樣
    ，那些東西都已經確定不能使用，可以當廢鐵」云云，企圖
    誤導該刑事案件偵查之正確結果，嗣經檢察官查明後，將丙○○、乙○○起訴，因認被告涉有刑法第168 條之偽證罪嫌
    。
二、按犯罪事實應依證據認定之，無證據不得認定其犯罪事實，
    刑事訴訟法第154 條第2 項定有明文。又刑法第168 條規定
    證人依法作證時，必須對案情有重要關係之事項，為虛偽之
    陳述，始負偽證罪之責，所謂於案情有重要關係之事項，係
    指該事項之有無，足以影響裁判之結果者而言，苟其事項之
    有無，與裁判之結果無關，縱其陳述虛偽，亦難令負該項罪
    責（最高法院85年度台上字第3201號判決參照）。
三、公訴意旨認被告涉犯刑法第168 條偽證罪嫌，無非係以：
    被告於95年11月16日在高雄地檢署95年度偵字第23914 號偵
    查中之結證，證人丙○○、乙○○於95年10月19日、同年
    12 月5日、同年12月7 日在同案偵查中之證詞，證人馬添
    源於95年10月12日在同案偵查中之證詞，被告就高雄地檢
    署95年度偵字第23249 號簽具之證人結文1 紙，為其論罪之
    依據。
四、訊據被告就公訴意旨所指之證述內容固坦承不諱，惟堅詞否
    認有何偽證犯行，辯稱：伊只是將事情真相說給檢察官聽，
    並無虛偽陳述等語；辯護人則為被告辯以：被告於95年11月
    6 日在高雄地檢署95年度偵字第23914 號偵查中，係以被告
    身分應訊，而非證人身分，蓋該案係針對被告涉嫌贓物罪案
    件予以偵查，應無偽證之問題，且被告所述內容，亦與丙○○、乙○○是否構成竊盜罪名無涉，非屬對於案情有重要關
    係事項，況丙○○、乙○○於案發後之95年8 月間警詢即已
    坦承犯行，於歷次偵訊時亦然，被告並無誤導刑事案件偵查
    之正確結果可言等語。經查：
（一）證據能力部分
      本判決下列引用證人丙○○、乙○○、馬添源、陳耀宗於
      偵查中具結後向檢察官所為陳述，查無顯不可信之情形，
      依刑事訴訟法第159 條之1 第2 項規定，得為證據；證人
      丙○○、乙○○於本院95年度易字第2355號審理中具結後
      向法官所為之陳述，則依同條第1 項規定，具有證據能力
      。至證人丙○○、乙○○、馬添源、陳耀宗於警詢時陳述
      之證據能力，則為檢察官及被告所不爭執，本院審酌該等
      警詢陳述並無不法取供情形，認屬適當，依同法第159 條
      之5 第2 項規定，亦得為本案證據。
（二）實體認定部分
   1、被告於95年11月6 日，在高雄地檢署95年度偵字第23914
      號（被告自身涉嫌贓物罪案件）偵查中，經檢察官當庭告
      知恐因陳述致自己受刑事追訴或處罰，得依刑事訴訟法第
      181 條規定拒絕證言，被告表示不拒絕證言，而就該署95
      年度偵字第23249 號丙○○、乙○○涉犯竊盜罪案件，具
      結後證稱：「（問：被告丙○○、乙○○曾經拿什麼東西
      賣給你？）兩天共賣我3 次約10個馬達」、「（問：拿馬
      達賣給你，這些馬達軸心是否均已經抽除？）馬達軸心有
      的已經沒有，有3 、4 個有，大部分是沒有」、「（問：
      丙○○、乙○○拿這些東西給你，是否有告訴你這些東西
      是贓物？）他們沒有告訴我，我有問他們，他們說東西是
      他們所有」、「（問：是否由被告丙○○、乙○○解體後
      才賣給你？）我確定大部分是沒有軸心，但我不確定是誰
      拆的，我當時看到東西和被告觀點一樣，那些東西都已經
      確定不能使用，可以當廢鐵」等情，業據被告坦認不爭，
      並有該次偵訊筆錄及被告簽具之證人結文1 紙可稽，是此
      部分之事實，足堪認定。至辯護人雖辯稱被告係以被告身
      分，非以證人身分接受傳喚應訊，並提出傳票1 紙為證，
      惟是否以證人身分傳喚，並非偽證罪成立與否之前提要件
      ，故辯護人此部分辯解，核與認定被告是否成立偽證罪嫌
      無涉，先予敘明。
   2、按刑法第320 條之竊盜罪，係以行為人意圖為自己或第三
      人不法之所有，而竊取他人之動產為構成要件，此即本件
      被告上開證述內容，是否該當偽證罪要件中之「於案情有
      重要關係事項」之判斷依據；換言之，應以被告所證內容
      ，是否關乎認定丙○○、乙○○有無竊取如附表所示馬達
      之行為，而足以影響檢察官起訴丙○○、乙○○與否之結
      果，以為判斷。查：(1)依被告上開於95年11月6 日偵查中
      ，就檢察官所訊向丙○○與乙○○買受何物、馬達軸心已
      否拆除、馬達外觀如何、是否知悉所買受之馬達乃丙○○
      與乙○○所竊等問題，證稱「丙○○、乙○○2 天共賣我
      3 次約10個馬達，馬達軸心有3 、4 個有，大部分是沒有
      ，我有問他們，他們說東西是他們所有，我確定大部分是
      沒有軸心，但我不確定是誰拆的，我當時看到東西和被告
      （即丙○○）觀點一樣，那些東西都已經確定不能使用，
      可以當廢鐵」等內容，僅是被告買受丙○○、乙○○所竊
      馬達之經過，其偵訊問題及待證事實，實係關乎被告自身
      有無故買贓物之故意及行為，要與認定丙○○、乙○○有
      無竊取如附表所示之馬達無涉，非屬案情重要關係事項，
      是依前揭最高法院85年度台上字第3201號判決意旨，不論
      被告所述真否，尚難以偽證罪論處。(2)況丙○○、乙○○
      就自身所涉竊盜案件，業分別於案發後之95年8 月19日、
      18日警詢時坦承竊取如附表所示之馬達（該案起訴後，本
      院95年度易字第2434號判處丙○○、乙○○竊取附表編號
      3 部分無罪，其餘均有罪），證人即被害人馬添源、陳耀
      宗亦分別於95年8 月18日、21日警詢時及95年9 月26日偵
      訊時證稱確有如附表所示之馬達失竊，嗣丙○○、乙○○
      再於95年10月19日偵訊時陳稱販賣所竊馬達予被告之經過
      ，有各該警詢、偵訊筆錄可按，是於被告95年11月16日作
      證時，丙○○、乙○○有無竊取馬達之犯行，實已臻明確
      ，被告所證，僅是收贓之有無及經過，並不足影響偵查結
      果，故公訴意旨認被告所證與竊盜罪之構成要件有關，核
      非可採。
   3、又證人丙○○、乙○○於95年10月19日及各別於同年12月
      5 日、7 日偵訊時均證稱：渠等一同賣3 次約10顆馬達予
      被告，其中2 次是同一天賣，馬達軸心還在，就直接將偷
      來的馬達賣給被告等語，此有各該偵訊筆錄可稽；而證人
      丙○○於本院95年度易字第2355號被告被訴贓物案件審理
      中，亦證稱：我將所竊馬達賣予被告，賣不只1 次，馬達
      外觀很舊，快壞掉那種，但有無壞掉沒測試過，只是整個
      馬達很爛，所賣馬達只有2 個沒有軸心，其他都是好的，
      被告有問我是不是贓物，我都騙他，最後警察查獲，被告
      才知道是贓物等語（見該案96年5 月2 日審判筆錄）；證
      人乙○○於該案審理中則證稱：我和丙○○賣馬達給被告
      時，並沒有說明東西來源，被告也沒有問，共賣3 次，馬
      達都是中古的，但是整顆好的等語（見該案96年3 月28日
      審判筆錄），此經本院依職權調取本院95年度易字第2355
      號卷宗核閱無訛，足見被告上開所證，除馬達軸心是否已
      拆除，核與證人所述略有差異外，其餘關於向丙○○與乙○○買受何物及次數、數量、外觀為何，是否知悉所買受
      之馬達乃丙○○與乙○○所竊等節，均核與證人丙○○、
      乙○○所述大致相符，並未為虛偽陳述。至馬達軸心已否
      拆除一節，公訴意旨以證人馬添源於95年10月12日偵訊中
      所證：我有去被告的回收場找失竊的馬達，被告故意用帆
      布將買來的馬達蓋起來，我所看到的馬達都是完好的，中
      間部分並沒有遭到解體，隔天再去看已經解體等語，認被
      告虛偽陳述，惟證人馬添源所見軸心未拆除之馬達，並不
      當然等同丙○○賣予被告之馬達，是馬達軸心拆除與否，
      自應以證人丙○○上開所述較有可採，故被告就有無軸心
      之馬達數量雖證稱「僅有3 、4 個馬達有軸心，大部分沒
      有軸心」等語，而與證人丙○○所述不盡相符，似有避重
      就輕之嫌，惟尚難遽指被告對此全然為虛偽陳述；況如前
      述，馬達軸心拆除與否，實與丙○○、乙○○所涉竊盜罪
      之構成要件無關，不足據以認定丙○○、乙○○有無竊盜
      馬達之行為，非屬「於該案情有重要關係」之事項，縱被
      告對此虛偽陳述，亦難以偽證罪相繩。
   4、再由丙○○、乙○○所涉竊盜案件之查獲經過，被告於該
      案查獲當天之95年8 月18日警詢時，即已明確陳稱該案失
      竊之馬達係其向丙○○、乙○○所買受，並當場指認丙○○、乙○○無訛，此有警詢筆錄可稽，被告於本院審理中
      ，復提出其第1 次向丙○○收購馬達之廢棄物登記表1 紙
      為證，是縱不論被告所為，客觀上是否該當偽證罪之要件
      ，應認被告就丙○○、乙○○涉嫌竊盜馬達一案，主觀上
      亦無迴護丙○○、乙○○而故為虛偽證述之動機或犯意。
   5、綜上所述，被告就95年度偵字第23249 號丙○○、乙○○
      涉犯竊盜罪案件，具結後作證，所待證者，應係丙○○、
      乙○○竊盜犯行之有無，始足探究是否科以偽證罪責，惟
      偵訊問題及被告所述內容，均關係被告自身是否涉有故買
      贓物罪嫌，無從以被告所證，據為認定丙○○、乙○○竊
      盜行為之有無，是被告就所買受馬達軸心已否拆除一節，
      證述縱略有不實，亦不負偽證罪責，更遑論被告主觀亦無
      偽證之動機或犯意；此外，復查無任何積極證據，足認被
      告確有偽證犯行，參諸前揭二之說明，依法應諭知無罪之
      判決。
據上論斷，依刑事訴訟法第301 條第1 項，判決如主文。
本案經檢察官丁○○到庭執行職務。
中　　華　　民　　國　　96　　年　　7 　　月　　24　　日
                    刑事第十五庭審判長法　官  唐照明
                                      法　官  梁淑美
                                      法　官  周宛瑩
以上正本證明與原本無異。
如不服本判決，應於判決送達後10日內，向本院提出上訴狀。
中　　華　　民　　國　　96　　年　　7 　　月　　25　　日
                                      書記官  彭帥雄
附表：
┌──┬────┬─────┬────┬────┬────┬───┐
│編號│時  間  │地      點│竊得物品│竊盜方法│行為人  │被害人│
├──┼────┼─────┼────┼────┼────┼───┤
│1   │95年8 月│高雄市鹽埕│馬達4只 │徒手竊盜│丙○○與│陳耀宗│
│    │16日6 時│區○○○路│        │        │乙○○  │      │
│    │許      │191號     │        │        │        │      │
├──┼────┼─────┼────┼────┼────┼───┤
│2   │95年8 月│高雄市鹽埕│馬達3只 │徒手竊盜│丙○○與│陳耀宗│
│    │16日6 時│區○○○路│        │        │乙○○  │      │
│    │30分許  │191號     │        │        │        │      │
├──┼────┼─────┼────┼────┼────┼───┤
│3   │95年8 月│高雄市鹽埕│馬達1只 │徒手竊盜│丙○○與│陳耀宗│
│    │17日6 時│區○○○路│        │        │乙○○  │      │
│    │20分許  │191號     │        │        │        │      │
├──┼────┼─────┼────┼────┼────┼───┤
│5   │95年8 月│高雄市鹽埕│馬達3只 │徒手竊盜│丙○○與│陳耀宗│
│    │18日6 時│區○○街44│        │        │乙○○  │      │
│    │許      │之1號     │        │        │        │      │
├──┼────┼─────┼────┼────┼────┼───┤
│6   │95年8 月│高雄市鹽埕│馬達幫浦│徒手竊盜│丙○○與│馬添源│
│    │17日5 時│區○○○路│5只     │        │乙○○  │      │
│    │45分許  │169號     │        │        │        │      │
└──┴────┴─────┴────┴────┴────┴───┘
